臺灣臺北地方法院刑事判決　　　　　　　 93年度自字第269號
自　訴　人　甲○○
代　理　人　黃哲東律師
被　　　告　乙○○(PALL .
　　　　　　　　　　荷蘭
選任辯護人　林合民律師
　　　　　　魏憶龍律師
上列被告因詐欺等案件，經自訴人提起自訴，本院判決如下：
    主  文
本件自訴不受理。
    理  由
一、自訴意旨如附件自訴狀影本所載。
二、自訴意旨主張受害之歐群工業有限公司，係在香港註冊登記
    之公司，未經我國政府認許，在我國不能認係法人，僅為非
    法人團體。然本件在臺灣境外註冊登記之歐群工業有限公司
    係自訴人甲○○與被告乙○○合資成立之非法人團體，究其
    實質與合夥無異，自訴人認被告有損害歐群工業有限公司之
    行為，雖不得以該公司代表人或管理人身份以公司名義提起
    自訴，然自訴人既係該非法人團體出資人之一，果該團體之
    財產或利益受有損害，自訴人即為直接受害之人，自得以自
    己名義提起自訴，此經臺灣高等法院92年度自字第1226號判
    決認定無誤，並有該案判決影本在卷可參；是自訴人甲○○
    得以非法人團體出資人之身分獨立提起本案自訴，先予說明
    。
三、按同一案件，經檢察官依第228條規定開始偵查者，不得再
    行自訴；但告訴乃論之罪，經犯罪之直接被害人直接提起自
    訴者，不在此限。又不得提起自訴而提起者，應諭知不受理
    之判決，且得不經言詞辯論為之。刑事訴訟法第323條第1項
    、第334條、第307條，分別定有明文。
四、以下依自訴人於民國93年12月17日、93年12月27日所具陳明
    狀，就各項自訴事實分論之：
  (1)被告乙○○於88年間，將NF公司擬向臺灣採購一批塑膠模具
    之採購訂單，向NF公司採購人員何強先生偽稱歐群工業有限
    公司無能力處理，而轉移至其妻名義之千知國際有限公司（
    以下簡稱千知公司），損害歐群工業有限公司及自訴人之利
    益，涉嫌詐欺、背信部分（即自訴狀第4頁最後1行至第6頁
    第1行部分）：
    自訴人就被告乙○○將NF公司訂單轉移至千知公司之同一
      事實，曾於91年度偵續字50號案件偵查中指陳：在89年我
      發現被告將NF公司的訂單交由千知公司去採購（91年度偵
      續字第50偵查卷第16頁背面參照），.... 我是因被告私
      下將「模具訂單」轉由千知公司，所以與被告口頭同意以
      後若有新產品都可自由爭取等語明確（同偵查卷第18頁背
      面參照）。
    且自訴人於所告訴之案件偵查中曾於91年3月具狀指稱：
      此乃被告私自將NF公司「模具」訂單轉到其他公司，經告
      訴人發現等詞甚詳，亦有自訴人於偵查中所具書狀在卷可
      憑（91年度偵續字第50號偵查卷第39、40頁告訴人書狀參
      照）。
    又自訴人於提起90年度偵字第8605號告訴時，提出之偵查
      卷第29頁證十一證據與本案自訴證五之何強先生信函為完
      全相同之證據，信函中明確載明該次交易標的係「模具」
      無誤。是自訴人前案偵查中告訴之事實確係「被告將NF公
      司原擬向歐群工業有限公司訂購之『模具』訂單私下移轉
      予千知公司」無誤；核與此部分自訴事實並無二致。
    綜上而論，此部分自訴事實業經自訴人於90年間提起告訴而
    經檢察官實施偵查後，處分不起訴，並經臺灣高等法院檢察
    署駁回再議之聲請而告確定，此有臺灣台北地方法院檢察署
    91年度偵續字第50號處分書、臺灣高等法院檢察署92年度上
    聲議字第1871號處分書各一件在卷可參，至為明確。自訴人
    為掩飾同一事實業經檢察官偵查後處分不起訴確定之事，竟
    於93年12月27日所具陳明狀謊稱：前述偵查案件其告訴遭被
    告移轉予千知公司之交易項目為「熱交換器」及「小鍋爐」
    ，本次自訴所提之NF訂單為「模具」云云，顯與前案之偵查
    卷證內容不符，委不足採。
  (2)被告佯稱雙方以公平合理、互買股款方式處理結束歐群工業
    公司；但事實上則一面私下勾結自訴人開發之錫昌公司小股
    東梁廣業，一面私下運作NF公司採購經理馬丁配合迫使錫昌
    公司屈從，毀棄專售合約，並將歐群工業有限公司訂單移轉
    為被告私人之歐群投資公司部分（即自訴狀第6頁第2行至第
    12頁第9行部分）：
    此部分自訴意旨所指：被告利用2000年1、2月份應匯寄三
      筆貨款給錫昌機械公司之機會，將一項由兼任會計翁麗萍
      匯寄貨款供貨商之事務，藉詞要出國先請翁麗萍繕製匯款
      單送自訴人簽章，惟經送被告簽章卻未交還翁麗萍，而逕
      由其妻白雪辦理到銀行匯款，被告之目的在使錫昌機械公
      司王本初知悉歐群工業有限公司由被告主導之假象。被告
      指示其妻辦理上開三筆貨款匯寄錫昌機械公司，立即告知
      梁廣業轉知供貨廠商貨款係由他支付，並由梁廣業轉告錫
      昌機械公司廠長王本初將應寄交歐群工業有限公司之兩張
      裝船提單改寄被告之另一私人公司千知公司。且告知以後
      出貨時，將SHIPPER一律改成Euro-Asia Investment
      N.V. （歐群投資公司），不要再使用Euro-Asia
      Industry
      N.V.（歐群工業有限公司）。又被告將上開裝船提單通知
      NF公司，要求NF公司配合將貨款匯至其私人指定帳戶，並
      將原歐群工業有限公司所有尚未出的貨，改用被告另組之
      歐群投資公司（Euro-Asia Investment N.V.），顯係意
      圖不法完全淘空及架空歐群工業有限公司之財務及業務，
      達到逼走自訴人奪取自訴人之利益等事實（詳自訴狀第6
      頁第2行至第12頁第9行）。經核與自訴人前案告訴理由狀
      第6頁倒數第4行至第8頁所述基本事實、犯罪手段相同（
      90年度偵字第8605號偵查卷第7至9頁參照）；並經自訴人
      於前案所提刑事再議狀陳述明確（91年度偵續字第50號偵
      查卷第5至9頁參照），此經本院調取該等偵查卷核閱無誤
      ，並有相關偵查案卷影本在卷可考。是此部分自訴意旨之
      基本事實確業經檢察官以90年度偵字第8605號、91年度偵
      續字第50號案件偵查後，處分不起訴，並經臺灣高等法院
      檢察署駁回再議之聲請而告確定無誤。
    自訴人雖以：其於前案偵查中並未提及被告勾結錫昌公司
      小股東梁廣業之事，主張此部分自訴事實與前案偵查事實
      並非同一云云。然查：自訴人無論於前案告訴及聲請再議
      時，均明確指訴「被告於貨款匯到後，立即告知工廠貨款
      已由他支付，改以歐群投資公司名義下訂單，並要求錫昌
      公司將提單正本直接寄千知公司」、「被告同時要求國外
      客戶NF公司將原歐群工業公司更易為歐群投資公司處理出
      貨事宜」等事實甚詳（上述偵字卷第8、9頁、偵續字卷第
      7、8頁參照）；是其於前案所指被告勾結生產商（錫昌公
      司人員）及國外買主（NF公司經理）之基本社會事實與自
      訴人93年12月27日所具陳明狀所指之本案自訴「被告一面
      勾結錫昌公司小股東，一面運作NF公司採購經理，將歐群
      工業公司訂單移轉為其私人之歐群投資公司」之基礎事實
      ，顯無二致。雖自訴人於本件自訴始具體指明被告勾結之
      生產商錫昌公司小股東姓名為「梁廣業」，仍無礙於自訴
      人前已就「被告勾結生產商錫昌公司人員，改以歐群投資
      公司名義下單，並要求錫昌公司人員將提單寄千知公司」
      之同一事實提起告訴，並經檢察官偵查後處分不起訴之事
      實。此部分自訴意旨之同一基礎社會事實既經自訴人先前
      提起告訴，並經檢察官進行偵查，依刑事訴訟法第323條
      第1項規定，自無允許自訴人再行陳述相同事實之部分人
      名、細節，重行提起自訴之理。雖自訴人另提出證據六梁
      廣業2000年2月28日傳真函，主張係前案偵查以外之新證
      據云云；然此自訴人於前案偵查時未提出之證據，至多僅
      係告訴人得否依刑事訴訟法第260條規定要求檢察官再對
      同一案件偵查起訴之依據；仍無解於此部分同一案件業經
      偵查，不得再行自訴之事實，附此說明。
  (3)以詐欺手法騙取自訴人同意協議和解，於89年5月22日簽立
    和解協議書部分（即自訴狀第12頁倒數第3行至第13頁第6行
    部分）：
    自訴人於前案告訴時，業具狀陳明：被告之犯行為告訴人察
    覺，自知理屈而央求和解，經被告於89年5月22日擬具和解
    協議書、將詐取或侵占之不法所得分二期吐出，嗣為掩飾罪
    嫌又要求告訴人簽署免責同意書等詞（90年度偵字第8605號
    偵查卷第11頁倒數第5行、91年度偵續字第50號偵查卷第9頁
    第2至5行參照），並於偵查時提出90年度偵字第8605號偵查
    卷第33以下之和解協議書及免責同意書為證；經核該證據與
    本件自訴所附之證十六、十七和解協議書、免責同意書相同
    。顯見自訴人業於前案告訴時，以完全相同之證據指訴「簽
    署和解協議書及要求立具免責同意書」之同一事實；且經臺
    灣高等法院檢察署斟酌後，亦未認此部分簽署和解協議書之
    同一事實涉嫌犯罪，而以92年度上聲議字第1871號處分書駁
    回其再議之聲請，此經本院核閱偵查卷證無訛，並有處分書
    在卷可按（第6頁第2至4行、第7頁倒數第3行參照）。現自
    訴人再以被告騙取其簽署和解協議書之相同事項主張被告另
    涉嫌詐欺云云，顯係就業經檢察官偵查過之同一被告、同一
    基本社會事實另以詐欺罪名提起自訴，核與刑事訴訟法第
    323條第1項之規定有違，不應因其後就同一事實另主張其他
    罪名而異其判斷。
五、綜上所述，本件自訴之同一基本社會事實，前業經自訴人提
    出告訴，並經檢察官進行偵查後，二度處分不起訴，嗣經臺
    灣高等法院檢察署處分駁回再議確定，業如前述；且所訴之
    背信、詐欺等罪名均非告訴乃論之罪，揆諸前揭規定，不得
    再就此業經檢察官偵查之同一事實再行自訴，爰不經言詞辯
    論，逕為諭知不受理之判決。
據上論斷，應依刑訴訟法第334條、第343條、第307條，判決如
主文。
中　　華　　民　　國　　94　　年　　4 　　月　　27　　日
            　　　刑事第十三庭  審判長法　官　朱瑞娟
                                      法　官　陳慧萍
                                      法　官　吳佳薇
以上正本證明與原本無異
如不服本判決應於送達後10日內向本院提出上訴狀
                                      書記官  謝韻華
中　　華　　民　　國　　94　　年　　4 　　月　　29　　日
